臺灣高等法院刑事裁定
110年度抗字第1966號
抗  告  人
即  受刑人  張玉芬

                    籍設新北市○○區○○路000號0樓（即新北○○○○○○○○）

上列抗告人即受刑人因聲請定其應執行刑案件，不服臺灣桃園地
方法院中華民國110年11月15日裁定（110年度聲字第3151號，聲
請案號：臺灣桃園地方檢察署110年度執聲字第2076號），提起
抗告，本院裁定如下：
    主  文
抗告駁回。                                              
    理  由
一、原裁定意旨略以：抗告人即受刑人張玉芬（下稱抗告人）所
    犯如附表編號2、4所示之罪係於民國102年1月25日前所犯，
    而刑法第50條定應執行刑之規定業於102年1月23日修正公布
    施行並於同年月25日生效，經比較新舊法，應以適用新法較
    有利於受刑人；又抗告人所犯如附表所示之罪，先後經如附
    表所示之法院判處如附表所示之刑，並均確定在案，且原審
    法院復為最後事實審法院，有各該判決書及本院被告前案紀
    錄表等附卷可稽。另抗告人所犯如附表編號1所示之罪，其
    判決確定日期為104年6月23日，而附表編號2至25所示之罪
    ，其犯罪日期係於上開判決確定日期之前，符合併合處罰之
    規定。而抗告人所犯如附表編號1至11、13、15、17至22、2
    5所示，為得易科罰金之罪，附表編號12、14、16、23、24
    所示，為不得易科罰金之罪，依刑法第50條第1項但書第1 
    款之規定，固不得併合處罰，惟本件係檢察官依抗告人之請
    求聲請定其應執行之刑，此有臺灣桃園地方檢察署依102年1
    月23日修正之刑法第50條調查受刑人是否聲請定應執行刑調
    查表乙份附卷可考，茲檢察官聲請定抗告人之應執行刑，經
    原審審核後認聲請為正當。並斟酌受刑人所犯如附表所示之
    罪，為偽造文書、詐欺、偽造有價證券等案件類型，責任非
    難重複程度較高，且犯罪時間相距甚近，暨其所犯各罪所反
    映之受刑人之人格特性、對受刑人施以矯正之必要性、犯罪
    預防等情狀，為整體非難之評價，並考量法律秩序理念及法
    律目的之內部界限，就有期徒刑部分定其應執行12年9月；
    且因有得易科罰金之罪與不得易科罰金之罪合併處罰，所定
    執行刑自不得諭知易科罰金之折算標準等語。
二、抗告意旨略以：法院為刑之酌定固屬自由裁量事項，惟仍應
    受外部界限及內部界限之拘束，符合罪責相當、充分而不過
    度評價，以及實現刑罰經濟。且按刑法第50條數罪併罰定執
    行刑模式，係保證充分及不過度評價，而非一律以數宣告刑
    總和定執行刑始得認充分評價。況依刑法第50條各款規定觀
    之，可知無期徒刑不能變成有期徒刑、有期徒刑不可形同無
    期徒刑，則若有期徒刑執行過長，即與無期徒刑無異而屬過
    度評價。再者，國家使用刑罰懲罰或矯治犯罪，應慮及手段
    效益，若使用刑罰過度，將使邊際效益遞減，且未必能達到
    目的，造成犯罪管理上的浪費，不符刑罰經濟之要求云云。
三、按數罪併罰，分別宣告多數有期徒刑者，於各刑中之最長期
    以上，各刑合併之刑期以下，定其刑期，但不得逾30年，刑
    法第51條第5款定有明文。次按數罪併罰之定應執行之刑，
    係出於刑罰經濟與責罰相當之考量，並非予以犯罪行為人或
    受刑人不當之利益，為一種特別的量刑過程，倘法院於審酌
    個案具體情節，裁量定應執行之刑時，並未違背刑法第51條
    各款或刑事訴訟法第370條第3項等所定之方法或範圍（即法
    律之外部性界限），亦無明顯違背公平、比例原則或整體法
    律秩序之理念及法律規範之目的（即法律之內部性界限）者
    ，即屬其裁量權合法行使之範疇，不得任意指為違法或不當
    （最高法院108年度台抗字第89號裁判要旨參照）。再按數
    罪併罰，應依分別宣告其罪之刑為基礎，定其應執行刑，此
    觀刑法第51條規定自明，故一裁判宣告數罪之刑，雖曾經定
    其執行刑，但如再與其他裁判宣告之刑定其執行刑時，前定
    之執行刑當然失效，仍應以其各罪宣告之刑為基礎，定其執
    行刑，不得以前之執行刑為基礎，以與後裁判宣告之刑，定
    其執行刑（最高法院99年度台非字第229號判決意旨參照）
    ；惟刑事訴訟法第370條第2項、第3項，已針對第二審上訴
    案件之定應執行之刑，明定有不利益變更禁止原則之適用，
    分屬不同案件之數罪併罰，倘一裁判宣告數罪之刑，曾經定
    其執行刑，再與其他裁判宣告之刑定其執行刑時，在法理上
    亦應同受此原則之拘束（最高法院103年度第14次刑事庭會
    議決議意旨參照），亦即另定之執行刑，其裁量所定之刑期
    ，不得較重於前定之執行刑加計後裁判宣告之刑之總和（最
    高法院104年度台抗字第410號裁定意旨參照）。末按數罪併
    罰之案件，其各罪判決均係宣告刑，並非執行刑，縱令各案
    中一部分犯罪之宣告刑在形式上已經執行，仍應依法聲請犯
    罪事實最後判決之法院裁定，然後再依所裁定之執行刑，換
    發指揮書併合執行，其前已執行之部分，僅應予扣除之問題
    （最高法院90年度台非字第340號、95年度台非字第320號判
    決意旨參照）。
四、經查：
　㈠本件抗告人所犯如附表所示之罪，先後經臺灣新北地方法院
    、臺灣臺北地方法院、臺灣士林地方法院、臺灣桃園地方法
    院及本院分別判處如附表所示之刑，並均確定在案，且編號
    2至25所示之罪，其犯罪時間確在編號1所示之罪判決確定前
    所犯，原審亦為最後事實審法院，有各該判決書及本院被告
    前案紀錄表在卷可稽。臺灣桃園地方檢察署檢察官因而向原
    審法院聲請就附表所示之罪刑定其應執行之刑，經原審法院
    審核認聲請為正當，並衡酌抗告人所犯各罪之性質、個案之
    具體情況，尊重各該確定判決之原裁判法院就各該犯行本於
    罪刑相當原則所量定之刑度，定其應執行刑為有期徒刑12年
    9月，其所定應執行刑分別係在附表所示各宣告刑中之刑期
    最長之有期徒刑2年以上，各刑合併之有期徒刑19年8月以下
    ，復未逾附表各編號前所定之應執行刑加計其他裁判所處刑
    期之總和（即原裁定附表編號1至2所示之罪，前此定應執行
    有期徒刑7月；附表編號3之各罪，前此定應執行有期徒刑1
    年；附表編號5之各罪，前此定應執行有期徒刑7月；附表編
    號6之各罪，前此定應執行有期徒刑9月；附表編號8之各罪〉
    ，前此定應執行有期徒刑9月；附表編號9之各罪，前此所定
    應執行有期徒刑10月；附表編號13之各罪，前此定應執行有
    期徒刑1年；附表編號14之各罪，前此定應執行有期徒刑2年
    6月；編號18之各罪，前此定應執行有期徒刑1年；附表編號
    20之各罪，前此定應執行有期徒刑8月；附表編號21之各罪
    ，前此定應執行有期徒刑9月；加計編號2、4、7、10至12、
    15至17、19、22至25所處刑期，合計為17年1月），符合量
    刑裁量之外部性界限及內部性界限，且與法律規範之目的、
    精神、理念及法律秩序不相違背，難認有裁量權濫用之情形
    ，亦與罪刑相當原則無悖，應屬法院裁量職權之適法行使。
    綜衡卷存事證及抗告人所犯數罪類型、次數、各罪之侵害法
    益、個別罪質內容、各罪犯罪情節、對其犯罪應予之整體評
    價等一切情狀，因認原審所定執行刑，已屬適度減輕抗告人
    之刑期，其所定應執行刑並未逾越法律所規定之範圍，亦無
    明顯過重而違背比例原則或公平正義之情形，與刑罰經濟、
    刑法定應執行刑之恤刑考量等法律規範目的均無違背，並業
    已說明抗告人所犯各罪雖有得易科罰金者，但因與其他不得
    易科罰金之罪合併處罰，而不得諭知易科罰金之折算標準，
    核屬原審法院定刑職權之適法行使，於法並無違誤。
　㈡至本件抗告人所犯如附表1至2、4至8所示之罪，雖業已執行
    完畢，然與其他各罪既合於數罪併罰要件，即仍應就各罪所
    處之刑合併定應執行之刑，至已執行之有期徒刑，當不能重
    複執行，惟此應由檢察官於指揮執行時扣除之，與定應執行
    刑之裁定無涉。綜上，原裁定係在量刑權之法律拘束性原則
    下所為之適法裁量，並無違法不當可言，抗告人徒執前詞，
    指摘原裁定不當所為之抗告，並無理由，應予駁回。
據上論斷，應依刑事訴訟法第412條，裁定如主文。
中　　華　　民　　國　　110 　年　　12　　月　　16　　日
                  刑事第十六庭  審判長法　官  葉騰瑞
                                      法　官  王耀興
                                      法　官  古瑞君
以上正本證明與原本無異。
如不服本裁定，應於收受送達後五日內向本院提出抗告狀。
                                      書記官  林君縈
中　　華　　民　　國　　110 　年　　12　　月　　16　　日
附表：受刑人張玉芬定應執行刑案件一覽表
（以下臺灣新北地方檢察署簡稱「新北地檢」、臺灣新北地方法
院簡稱「新北地院」；臺灣臺北地方檢察署簡稱「臺北地檢」、
臺灣臺北地方法院簡稱「臺北地院」；臺灣士林地方檢察署簡稱
「士林地檢」、臺灣士林地方法院簡稱「士林地院」；臺灣桃園
地方檢察署簡稱「桃園地檢」、臺灣桃園地方法院簡稱「桃園地
院」）
編號  1  2 3 4 罪名  偽造文書  詐欺 偽造文書 侵占 宣告刑  有期徒刑3月(2罪)  有期徒刑3月 有期徒刑4月 有期徒刑5月(2罪) 有期徒刑4月   應執行有期徒刑5月   應執行有期徒刑1年  犯罪日期  102年5月23日 102年6月18日  101年7月8日 103年9月22日 103年12月6日 103年12月8日 102年1月2日 偵查(自訴)機關 年度案號  新北地檢103年度偵緝字第60號  新北地檢102年度偵緝字第333號、102年度偵字第20204號 臺北地檢104年度偵字第3439號 新北地檢105年度偵緝字第615號 最後 事實審 法院 新北地院  新北地院 臺北地院 新北地院  案號 104年度簡字第2374號  104年度簡字第2903號 105年度訴字第27號 105年度簡字第3892號  判決日期 104/05/26  104/06/17 105/06/22 105/06/30 確定 判決 法院 新北地院  新北地院 臺北地院 新北地院  案號 104年度簡字第2374號  104年度簡字第2903號 105年度訴字第27號 105年度簡字第3892號  判決確定日期 104/06/23  104/08/13 105/07/22 105/08/12 是否為得易科罰金之案件  是  是 是 是 備註  新北地檢107年度執更緝字第1號   新北地檢107年度執助字第181號 新北地檢107年度執緝字第7號   編號1至2經新北地院以105年度聲字第1146號裁定應執行有期徒刑7月，得易科罰金     
編號  5  6 7 8 罪名  詐欺  偽造文書 詐欺 詐欺 宣告刑  有期徒刑5月 有期徒刑3月  有期徒刑6月 有期徒刑4月 有期徒刑4月 有期徒刑3月(2罪) 有期徒刑5月   應執行有期徒刑7月  應執行有期徒刑9月  應執行有期徒刑9月 犯罪日期  104年3月22日 104年3月28日  103年11月30日 103年12月1日 103年6月1日 103年11月4日 103年11月9日 103年11月9日 偵查(自訴)機關 年度案號  新北地檢103年度偵緝字第613號  新北地檢104年度偵字第6876號 新北地檢104年度偵字第27567號 新北地檢104年度偵字第29463號 最後 事實審 法院 新北地院  新北地院 新北地院 新北地院  案號 105年度審簡字第1258號  105年度審訴字第434號 105年度審簡字第1366號 105年度審簡字第1365號  判決日期 105/07/26  105/07/29 105/08/29 105/08/29 確定 判決 法院 新北地院  新北地院 新北地院 新北地院  案號 105年度審簡字第1258號  105年度審訴字第434號 105年度審簡字第1366號 105年度審簡字第1365號  判決確定日期 105/08/25  105/09/02 105/10/18 105/10/18 是否為得易科罰金之案件  是  是 是 是 備註  新北地檢107年度執緝字第6號  新北地檢107年度執緝字第8號 新北地檢107年度執緝字第9號 新北地檢107年度執緝字第10號 
編號  9  10 11 12 罪名  偽造文書  偽造文書 偽造文書 偽造文書 宣告刑  有期徒刑3月 有期徒刑4月 有期徒刑5月  有期徒刑3月 有期徒刑4月 有期徒刑8月   應執行有期徒刑10月     犯罪日期  102年12月15日 103年5月31日 103年12月24日  103年8月6日 102年10月21日 102年7-9月間 偵查(自訴)機關 年度案號  士林地檢105年度偵緝字第229、230、231號  新北地檢105年度偵緝字第618號 新北地檢105年度偵緝字第614號 新北地檢105年度偵緝字第620號 最後 事實審 法院 士林地院  新北地院 新北地院 新北地院  案號 107年度簡字第27號  107年度簡字第1507號 107年度訴緝字第26號 107年度訴緝字第28號  判決日期 107/03/29  107/03/29 107/04/09 107/04/09 確定 判決 法院 士林地院  新北地院 新北地院 新北地院  案號 107年度簡字第27號  107年度簡字第1507號 107年度訴緝字第26號 107年度訴緝字第28號  判決確定日期 107/04/30  107/05/01 107/05/15 107/05/15 是否為得易科罰金之案件  是  是 是 否 備註  新北地檢107年度執助字第2051號  新北地檢107年度執字第8634號 新北地檢107年度執字第10432號 新北地檢107年度執字第10434號 
編號  13  14 15 16 罪名  偽造文書  偽造文書 偽造文書 偽造文書 宣告刑  有期徒刑3月(2罪) 有期徒刑5月(2罪)  有期徒刑2年 有期徒刑1年4月 有期徒刑4月 有期徒刑9月   應執行有期徒刑1年  應執行有期徒刑2年6月   犯罪日期  104年3月28日至104年5月8日 (原審附表有誤，應予更正)  104年2月23日至104年4月8日 104年3月17日至104年3月25日 104年1月9日至104年2月26日 偵查(自訴)機關 年度案號  新北地檢104年度偵字第15417、18333號  新北地檢104年度偵字第15417、18333號 新北地檢104年度偵字第9515號 新北地檢104年度偵字第17169號 最後 事實審 法院 臺灣高等法院  臺灣高等法院 新北地院 新北地院  案號 107年度上訴字第2217號  107年度上訴字第2217號 107年度簡字第2034號 107年度訴緝字第25號  判決日期 107/08/01  107/08/01 107/08/06 107/06/05 確定 判決 法院 臺灣高等法院  臺灣高等法院 新北地院 新北地院  案號 107年度上訴字第2217號  107年度上訴字第2217號 107年度簡字第2034號 107年度訴緝字第25號  判決確定日期 107/08/20  107/08/20 107/09/03 107/07/10 是否為得易科罰金之案件  是  否 是 否 備註  新北地檢107年度執字第13873號  新北地檢107年度執字第13874號 新北地檢107年度執字第13953號 新北地檢107年度執字第14169號 
編號  17  18 19 20 罪名  偽造文書  偽造文書 偽造文書 偽造文書 宣告刑  有期徒刑3月  有期徒刑5月(2罪) 有期徒刑4月 有期徒刑3月 有期徒刑4月(2罪) 有期徒刑3月     應執行有期徒刑1年  應執行有期徒刑8月 犯罪日期  104年3月14日  103年11月13日 103年11月15日 103年11月17日 103年3月22日 102年12月13日前某時 103年6月18日前某日 103年11月29日前某日 偵查(自訴)機關 年度案號  新北地檢104年度偵字第17169號  新北地檢105年度偵緝字第619號 新北地檢105年度偵緝字第617號 新北地檢107年度偵緝字第85號 最後 事實審 法院 新北地院  新北地院 新北地院 新北地院  案號 107年度訴緝字第25號  107年度簡字第3061號 107年度簡字第2103號 107年度審訴字第1983號  判決日期 107/06/05  107/07/18 107/09/11 107/11/19 確定 判決 法院 新北地院  新北地院 新北地院 新北地院  案號 107年度訴緝字第25號  107年度簡字第3061號 107年度簡字第2103號 107年度審訴字第1983號  判決確定日期 107/07/10  107/09/19 107/10/16 108/01/08 是否為得易科罰金之案件  是  是 是 是 備註  新北地檢107年度執字第14170號  新北地檢107年度執字第16062號 新北地檢107年度執字第16476號 新北地檢108年度執字第2007號 
編號  21  22 23 24 罪名  偽造文書  偽造文書 詐欺 偽造有價證券 宣告刑  有期徒刑4月(2罪) 有期徒刑3月  有期徒刑6月 有期徒刑8月 有期徒刑1年8月   應執行有期徒刑9月     犯罪日期  102年9月12日 102年10月30日 102年11月4日  103年11月24日 104年5月間 102年5月28日 偵查(自訴)機關 年度案號  新北地檢107年度偵緝字第82號  新北地檢107年度偵緝字第80號 新北地檢107年度偵緝字第80號 桃園地檢107年度偵字第30057號 最後 事實審 法院 新北地院  新北地院 新北地院 桃園地院  案號 107年度審訴字第1882號  107年度審訴字第1176號 107年度審訴字第1176號 108年度訴字第32號  判決日期 107/11/08  108/08/30 108/08/30 108/12/02 確定 判決 法院 新北地院  新北地院 新北地院 桃園地院  案號 107年度審訴字第1882號  108年度審訴字第1176號 108年度審訴字第1176號 108年度訴字第32號  判決確定日期 107/12/11  108/10/08 108/10/08 108/12/23 是否為得易科罰金之案件  是  是 否 否 備註  新北地檢108年度執字第3373號  新北地檢108年度執字第14994號 新北地檢108年度執字第14995號 桃園地檢109年度執字第2691號 
編號  25  罪名  偽造文書  宣告刑  有期徒刑4月  犯罪日期  102年5月28日前之不詳時間  偵查(自訴)機關 年度案號  桃園地檢107年度偵字第30057號  最後 事實審 法院 桃園地院   案號 108年度訴字第32號   判決日期 108/12/02  確定 判決 法院 桃園地院   案號 108年度訴字第32號   判決確定日期 108/12/23  是否為得易科罰金之案件  是  備註  桃園地檢109年度執字第2692號